【裁判字號】    92,上易,2967
【裁判日期】    921225
【裁判案由】    公共危險
【裁判全文】
臺灣高等法院刑事判決                          九十二年度上易字第二九六七號
    上  訴  人  臺灣板橋地方法院檢察署檢察官
    被      告  甲○○
    選任辯護人  梁裕勝律師
右上訴人因公共危險案件，不服臺灣板橋地方法院九十一年度易字第二九八一號，中
華民國九十二年七月十六日第一審判決（起訴案號：臺灣板橋地方法院檢察署九十一
年度偵字第一五一八八號），提起上訴，本院判決如左：
    主  文
上訴駁回。
    理  由
一、本案經本院審理結果，認第一審判決對被告甲○○為無罪之諭知，核無不當，
    應予維持，並引用第一審判決書記載之證據及理由（如附件）。
二、檢察官上訴意旨略以：
  (一)、本件火災發生地點「其內部配線相當複雜，雖現場未採到電線短路痕，但該處
      曾有電載量超過負荷之記載及發生火災前神桌仍點有蓮花燈。在排除上述因素
      ，並以水果行整體內部碳化、燒失（穿）情形比較及火流路徑，研判本案起火
      原因以電器因素之可能性較高。」，「本案起火戶：研判本案起火處為台北縣
      樹林鎮○○路二三四號水果行內神桌附近。」，此有台北縣政府消防局第二大
      隊火災原因調查報告書可稽。被告係經營水果行之人，原應注意用電、消防之
      安全以防止火災之發生，而依當時情形又非不能注意，惟竟不注意，明知上址
      電器配置複雜，且有電量超過負荷之紀錄，又未注意定時維修管理，致因電器
      引燃大火，其對本件火災之發生有過失，已可認定。
  (二)、按建築物所有權人、使用人應維護建築物合法使用與其構造及設備安全，為建
      築法第七十七條所明定，被告為綠野香水果行之負責人，自負有維護該建築物
      合法使用與其構造及設備安全之義務；申言之，應注意隨時或定期檢修、維護
      配置於該建築物之電源配線等電器設備，則被告既負有保養維護所用電器之責
      ，按諸當時情形，又無不能注意之情事，竟疏未注意，終致該水果行之電器因
      素引起火災，顯有過失之責；且因被告之過失致引發火災，進而燒燬緊臨之復
      興路二三六號早餐店、育英街一三六號之巧味快炒店，被告之過失行為與失火
      結果間，顯有相當因果關係存在。原審判決對明顯之客觀證據，視而不見，又
      缺證據與證據關連性連貫後認定事實之基礎經驗，竟以毫無理論依據之說詞，
      認定被告無罪，判決顯有不當等語。
三、經查：
  (一)、經核檢察官前揭上訴意旨內容與起訴書證據並所犯法條欄第一段理由內容大致
      相同，業經本院核閱對照無訛。而檢察官上訴所指摘本案樹林鎮○○路二三四
      號綠野香水果行的電載量超過負荷，以及火災發生之神桌附近有蓮花燈等情，
      上開檢察官上訴所指稱之二點，業經原審就調查火災原因調查報告書與證人即
      臺北縣政府消防局第二大隊隊員蘇益平及證人臺北縣政府消防局隊員許智凱於
      原審調查即審理時到庭結證明確（原審卷第四十頁至第四三頁；第一二三頁至
      第一二七頁），並經原審判決理由欄第五段之（二）敘明詳盡；從證人蘇益平
      、許志凱二人於原審作證之證詞可知，本件火災之發生並無法認定是否因電載
      量超過負荷所引起；且蓮花燈亦非火災起火之原因。再者，調查報告書中亦載
      明本案並無電線短路之痕跡，可見並非被告甲○○所經營之前揭「綠野香水果
      行」之電線配載複雜而產生電線走火引起火災。
  (二)、又按火災原因調查報告書所稱之電線配置複雜，是指水果行天花板上之電線而
      言，因水果量販店通常需較多日光燈照射水果，以顯水果光鮮，本件火災發生
      時被告早已打烊，二十四盞大型日光燈全部關閉電源，且依前開調查報告書觀
      之，起火原因並非此天花板上複雜電線所引起。查被告甲○○所承租之前揭水
      果行與快炒店係屬同一違章建築，之後才隔間共同使用一電源，因此在營業時
      間電源全開，曾有電載量超過負荷之記載，惟自被告僱請水電工程師調整後已
      無上開情形，且當電載量超過負荷時，因電錶總開關設有自動跳電關閉安全閥
      ，電源即自動斷絕，而無法再使用任何電器。本案火災發生後，被告甲○○經
      人通知始到場，到場時曾以遙控器開啟鐵捲門，足認案發當時水果行電源並未
      切斷，應無電載量超過負荷之情形。又證人即台北縣政府消防局第二大隊隊員
      蘇益平於原審調查時亦證稱：「（問：本案是否因為電載量超過負荷？）就本
      案無法判斷。」（原審卷第二十四頁）；證人許智凱於原審審理時亦證稱：「
      （問：總開關的無溶絲是否有跳脫）沒有辦法進一步判定。」，可見，本件火
      災之發生實與被告之前開水果行內部配線複雜，曾有電載量超過負荷並無相當
      因果關係。
  (三)、再者，火災原因調查報告書內所謂電器因素，其情形有三，一為電器本身，二
      為電器之配線，三為神桌附近之配線，此部分業據證人即台北縣政府消防局第
      二大隊隊員蘇益平與許智凱於原審調查及審理時到庭結證明確，已如前述。證
      人許志凱亦就火災原因證稱：「就室內配線部分是沒有任何問題，室內配線並
      非造成本件火災之原因」、「冰箱不在起火點的範圍內，冰箱的電線也不可能
      造成火災的原因」、「蓮花燈和電風扇電器本身我們檢試是沒有問題」，從上
      開證人許志凱之證言可知已排除室內配線因素；電風扇及蓮花燈部分經另行檢
      視亦無問題；而電風扇及蓮花燈之配線，因燒燬已無法作進一步鑑定，由此可
      知，本件火災發生之確實原因欠明，如何憑空推定被告有應注意，能注意而不
      注意之情事；何況上開蓮花燈係被告於火災案發當日所購得，有免用統一發票
      收據一紙（影本）在卷可稽（原審卷第六九頁），既為被告當日所新購，似難
      認定被告有何疏未注意之情事。
  (四)、被告甲○○雖坦承於火災前三個月曾有跳電紀錄，惟查快炒店與被告經營之水
      果行為同一電路總開關，快炒店於五月份開始營業，有冷氣等用電量大之情形
      ，始有跳電之紀錄，爾後被告有僱請水電工程師修理，將冰箱與日光燈之線路
      ，分裝成幾個安全開關。又八十七年時曾有漏電之情形，當時即僱請水電工程
      師重新拉線，直至九十年五月快炒店營業後才發生跳電，而被告分裝安全開關
      後，即無跳電之情形，可見被告已有對所經營水果行之電器及配線，盡維修管
      理之義務，況室內配線部分，只有表面絕緣披附有燒熔之情形，並無任何短路
      或燒斷，故室內配線並非造成本件火災之原因，此亦經前揭證人許智凱於原審
      審理時證述在卷。
四、綜上調查結果，本件檢察官之上訴理由仍執原起訴書證據並所犯法條欄第一段理
    由內容為依據而提起上訴，惟前開上訴理由業據原審於判決書理由欄第五段（一
    ）至（四）交代說明本件被告就本件火災之發生並無任何過失之理由；由此可知
    ，本件因無積極確切證據足以證明被告甲○○於本件火災之發生確有過失，已見
    前述，可見檢察官上訴為無理由，應予駁回。
據上論斷，應依刑事訴訟法第三百六十八條、第三百七十三條，判決如主文。
本案經檢察官周志榮到庭執行職務。
中      華      民      國    九十二    年     十二     月    二十五    日
                              臺灣高等法院刑事第二十三庭
                                  審判長法  官  黃  瑞  華
                                        法  官  宋      祺
                                        法  官  陳  坤  地
右正本證明與原本無異。
不得上訴。
                                        書記官  陳  建  邦
中      華      民      國    九十三    年      八      月    二十六    日


司法院資訊處製作；財團法人民間司法改革基金會備份。
